臺灣高雄地方法院民事判決　九十年度訴字第一四二七號
　　原　　　告　甲○○
　　被　　　告　乙○○
右當事人間損害賠償事件，本院判決如左：
    主      文
被告應給付原告新台幣壹佰肆拾伍萬伍仟陸佰捌拾貳元，及自民國八十九年三月十八
日起至清償日止，按週年利率百分之五計算之利息。
原告其餘之訴駁回。
訴訟費用由原告負擔四分之三，餘由被告負擔。
本判決勝訴部分，於原告以新台幣肆拾玖萬元為被告供擔保後，得假執行。
原告其餘假執行之聲請駁回。
    事      實
甲、原告方面：
  一、聲明：(一)被告應給付原告新台幣（下同）五百十萬八千五百九十四元，及自起
      訴狀繕本送達翌日起至清償日止，按週年利率百分之五計算之利息。(二)願供擔
      保請准宣告假執行。
  二、陳述：
    (一)原告於民國八十八年七月二十一日凌晨零時四十分許，騎乘車號ＴＺＢ－一四
      九號輕型機車行經高雄縣鳳山市○○○路時，適訴外人李溢和趨前攔車，央求
      原告搭載其前往前方不遠處，原告因順路而應允。前行不久，因被告駕駛車牌
      號碼ＶＱ─二五九一號自用小客車，由高雄縣鳳山市○○○路往高雄市○○路
      方向行駛，至五甲三路與中山路之交岔路口時，因遇紅燈，乃急轉左邊車道往
      鳳山市○○○路方向行駛，詎被告於左轉彎後，本應注意駕駛人駕駛汽車，應
      遵守道路交通標線之指示，且應注意車前狀況，隨時採取必要之安全措施，以
      避免危險之發生，而依當時情形，又無不能注意之情事，竟疏未注意車前狀況
      ，跨越雙黃實線行駛，致被告汽車之左前保險桿撞及原告騎乘之機車左前方，
      原告首當其衝不及防備，雙腿因受猛力夾擊而彈出車外，受有左側股骨骨折、
      左側脛骨、腓骨開放性骨折等傷害。
    (二)原告因上開傷害，共計支出醫藥費十二萬五千九百八十一元；又原告骨折尚未
      復原，日常生活均需家人照料，且行動跛瘸，功能顯已喪失，勞動能力損失百
      分之六十九點二一，以機械操作員每月薪資二萬一千元扣除中間利息計算結果
      ，共計為三百九十四萬九千一百六十三元。又，原告為高中畢業，本件車禍發
      生，乃被告與訴外人李溢和因駕車擦撞發生衝突在先，心有不甘而駕車衝撞原
      告所騎乘搭載訴外人李溢和之機車報復，肇致本件車禍發生，肇事後更逃逸無
      蹤，惡性重大，原告樂於助人，卻遭此橫禍，現已成殘，內心悲痛甚鉅，爰請
      求被告賠償慰撫金一百萬元。且原告所有之機車亦因而毀損，併請求被告賠償
      修理費用三萬三千四百五十元。
    (三)為此，爰依民法第一百八十四條第一項、第一百九十三條、第一百九十五條第
      一項等規定，訴請被告賠償五百十萬八千五百九十四元，及自起訴狀繕本送達
      翌日起至清償日止，按週年利率百分之五計算之利息。
  三、證據：提出醫療費用明細單、診斷證明書、扣繳憑單、統一發票各一件為證，
      聲請發函財團法人長庚紀念醫院高雄分院鑑定原告勞動能力損失程度。
乙、被告方面：
  一、聲明：駁回原告之訴。
  二、陳述：
    (一)本件車禍發生，是因被告駕車超過訴外人李溢和所駕駛車號ＶＫ－九五０七之
      自用小客車，訴外人李溢和心生不滿，遂由原告騎乘機車附載原告追逐被告所
      駕駛之車輛挑釁，並有意砸毀被告所駕駛之車號ＶＱ─二五九一號自用小客車
      ，被告係為維護自身生命安全，才不小心撞傷原告，原告要求被告賠償其損害
      ，並無理由。
    (二)對於原告醫藥費支出無意見，然否認原告支出之修理費用，該費用顯然過高，
      且否認原告主張其因本件車禍受傷而致無法工作之勞動能力損失。
    理      由
一、本件原告主張其於八十八年七月二十一日凌晨零時四十分許，騎乘車號ＴＺＢ－
    一四九號輕型機車行經高雄縣鳳山市○○○路時，適訴外人李溢和趨前攔車，央
    求原告搭載其前往前方不遠處，原告因順路而應允。前行不久，因被告駕駛車牌
    號碼ＶＱ─二五九一號自用小客車，由高雄縣鳳山市○○○路往高雄市○○路方
    向行駛，至五甲三路與中山路之交岔路口時，因遇紅燈，乃急轉左邊車道往鳳山
    市○○○路方向行駛，詎被告於左轉彎後，本應注意駕駛人駕駛汽車，應遵守道
    路交通標線之指示，且應注意車前狀況，隨時採取必要之安全措施，以避免危險
    之發生，而依當時情形，又無不能注意之情事，竟疏未注意車前狀況，跨越雙黃
    實線行駛，致被告汽車之左前保險桿撞及原告騎乘之機車左前方，原告首當其衝
    不及防備，雙腿因受猛力夾擊而彈出車外，受有左側股骨骨折、左側脛骨、腓骨
    開放性骨折等傷害等情。被告固不否認於上開時地與原告所騎乘附載訴外人李溢
    和之機車發生擦撞，致原告受有上開傷害等事實，惟辯稱：被告係為避免遭受訴
    外人李溢和砸車攻擊，防衛自身生命安全，始不小心撞及原告所騎乘之機車致原
    告受傷，其不應負賠償責任等語。
二、經查：
  (一)被告係於八十八年七月二十一日凌晨零時四十分許，駕駛車牌號碼ＶＱ─二五九
    一號自用小客車，由高雄縣鳳山市○○○路往高雄市○○路方向行駛，因險些與
    同方向行駛之車牌號碼ＶＫ－九五０七號自用小客車發生擦撞，而與坐在該車內
    之訴外人李溢和發生口角，後被告即駕車離去，訴外人李溢和旋即手持鐵管坐上
    路過該地由原告所騎乘之車牌號碼ＴΖＢ－一四九號輕型機車，令原告自後追趕
    被告，被告於行駛至五甲三路與中山路之交岔路口時，因遇紅燈，又發現原告在
    後追趕，乃急轉左邊車道往鳳山市○○○路方向行駛，詎被告於左轉彎後，本應
    注意駕駛人駕駛汽車，應遵守道路交通標線之指示，且應注意車前狀況，隨時採
    取必要之安全措施，以避免危險之發生，而依當時情形，又無不能注意之情事，
    竟疏未注意車前狀況，並跨越雙黃實線行駛，適原告亦疏未注意機器腳踏車在已
    劃分快慢車道之道路，應在慢車道行駛，卻行駛在快車道上，以致被告汽車之左
    前保險桿撞及由原告與訴外人李溢和所共乘之機車左前方，致原告因此而受有左
    側股骨骨折、左側脛骨、腓骨開放性骨折等傷害。被告因上開過失傷害行為，經
    本院以八十九年交易字第一四八號刑事判決處有期徒刑三月確定乙節，為兩造所
    不爭執。是原告主張被告駕駛自用小客車疏未注意車前狀況，並跨越雙黃實線行
    駛，致其受有左側股骨骨折、左側脛骨、腓骨開放性骨折等傷害之事實，自堪信
    為真實。
  (二)至被告抗辯其係為避免遭被告攻擊，始不小心撞及原告與訴外人李溢和共乘之機
    車部分，查訴外人李志杰即前搭載原告之車號ＶＫ－九五０七號自用小客車駕駛
    人，於前開刑事案件審理中證稱：「因為當時我開車到公誠橋前在等紅燈時，聽
    到後面有煞車聲，並沒有撞到我們的車，後來被告就開到我們右邊的機車道，被
    告並未下車，把車窗玻璃搖下，拿出拐杖鎖並拿出車窗外，然後他大罵三字經說
    我們是怎麼開車的，害他差點撞上，原告就下車要與他理論，然後被告就開車跑
    了，然後原告遇到訴外人甲○○，．．．這時被告駕車往中山路方向行駛，我有
    看到訴外人甲○○騎機車載原告去追被告，被告駕車到公誠橋下中山路迴轉後，
    往鳳山方向行駛，車禍撞擊點是往中山路的快車道，然後就摔倒在中央雙黃線附
    近，被告是左前方向燈那邊撞到訴外人甲○○之機車，被告有點逆向撞上原告」
    等語。既訴外人李溢和手持鐵管乘坐原告騎乘之機車時追逐被告乙節，不僅經原
    告在前開刑案審理中陳明在卷，且經上開刑事判決認定屬實。即便被告係因受原
    告追逐，情緒驚慌下而疏未注意車前狀況，此仍無解於被告過失責任之成立。更
    何況縱令原告手持鐵管追逐被告駕駛之自用小客車，亦未至威脅原告生命安全之
    程度，原告仍應採行迴避策略以免危險發生，此亦無從將被告未盡必要注意義務
    乙事予以正當化。故被告此部分抗辯，並不可採。
三、按因故意或過失，不法侵害他人之權利者，負損害賠償責任。又按民法第一百九
    十五條第一項前段規定，不法侵害他人之身體、健康、名譽或自由者，被害人雖
    非財產上之損害，亦得請求賠償相當之金額。再法院對於慰撫金之量定，應斟酌
    加害人與被害人之身分、地位及經濟狀況等關係定之，不得僅以被害人與實施侵
    權行為人之資力為衡量之標準。最高法院七十六年度台上字第一九０八號著有判
    例，同此意旨。本件被告過失不法侵害原告之身體，已認定如前述。揆諸前開規
    定，被告應就原告所受損害負賠償責任。本院爰就原告請求之各項損害是否應予
    准許，分敘如下：
  (一)醫療費用部分：
    原告主張其因被告上開侵權行為受有身體之傷害，因而支出醫療費用十二萬五千
    九百八十一元乙節，固據提出長庚醫院醫療費用收據乙件為證。然查，該醫療費
    用金額，包括部分負擔一萬一千五百六十六元、健保給付十萬四千零九十元及自
    付額五千七百五十四元，其中診斷書費三百五十元，並非因系爭車禍所引起之必
    要費用，應予扣除。此外，健保給付醫療費用十萬四千零九十元部分，按全民健
    康保險法第八十二條規定：「保險對象因汽車交通事故，經本保險提供醫療給付
    者，本保險之保險人得向強制汽車責任保險之保險人代位請求該項給付」，全民
    健康保險法為保險法之特別法，依特別法優於普通法之原則，全民健康保險法第
    八十二條應優先於保險法第一百三十五條、第一百零三條之規定而為適用。從而
    全民健康保險之被保險人因汽車交通事故，經全民健康保險提供醫療給付者，全
    民健康保險之保險人自得向強制汽車責任保險之保險人代位請求該項給付。而依
    強制汽車責任保險法第三十條規定，於該範圍內，加害人或強制汽車責任保險之
    被保險人之損害賠償責任即因而解免，全民健康保險被保險人對於加害人之損害
    賠償請求權亦因而喪失，最高法院亦著有八十八年台上字第三五三號判決可資參
    照。故原告就中央健康保險局支付之此部分醫療費用，已喪失其對被告損害賠償
    請求權，故原告主張被告應賠償此部分損害，非可准許。是原告主張醫療費用支
    出之損害，於一萬六千九百七十元之範圍內核為有據，逾此部分之請求，為無理
    由。
  (二)勞動能力喪失部分：
  1.原告又主張其因系爭車禍而致骨折，痊癒後仍遺有肌肉萎縮及運動障害之後遺症
    乙節，經本院函請財團法人長庚紀念醫院高雄分院鑑定結果，認為原告所受開放
    性骨折於九十一年二月二十日之最後就診日仍未痊癒，因其神經受損，仍有跛行
    狀況，生活仍可自理，工作能力則尚未恢復，預估可回復六成之工作能力等語，
    此有該院九十一年四月十一日（九一）長庚院高字第０八０八號函一件在卷可稽
    。參諸原告受傷前從事需求體力之機械操作員工作，身體健康狀態良好，因車禍
    而致神經受損並有跛行狀況之傷害，勢將對原告機械操作之反應能力及日後從事
    其他體力勞動工作之勝任程度有一定程度之影響。是原告因系爭車禍，致喪失勞
    動能力百分之四十，堪可認定。
  2.原告又主張以每月薪資二萬一千元計算其薪資數額乙節，按最高法院六十四年度
    第一三九四號判例認為，被害人因身體健康被侵害而喪失勞動能力所受之損害，
    其金額應就被害人受侵害前之身體健康狀態、教育程度、專門技能、社會經驗等
    方面酌定之，不能以一時一地之工作收入為準。本院斟酌原告為高中畢業之學歷
    ，車禍前從事機械操作員工作，並衡諸行政院勞工委員會依消費者物價上升率及
    工業部門勞動生產上升率等數值所調整核定之基本工資為一萬五千八百四十元，
    認以每月二萬元計算原告所受勞動能力之損害為適當。原告為六十九年二月十六
    日出生，受傷時年僅十九歲，計算至六十歲為止，共計四十一年，原告請求一次
    給付，並依霍夫曼計算表扣除中間利息，則原告得請求之勞動能力減損，在二百
    十萬九千一百六十六元之範圍內為有理由，逾此部分之請求，則非有據，應予駁
    回。其計算方法如下：２００００×１２×２１．00000000×０．４＝
    0000000（元以下四捨五入）。
  (三)精神慰撫金部分：
    原告於凌晨因騎乘機車搭載訴外人李溢和追逐被告，突遭被告超越雙黃實線撞及
    ，受有左側股骨骨折、左側脛骨、腓骨開放性骨折等傷害，並遺有神經受損跛行
    之障害，其精神上所受創傷與壓力，自屬非輕。依民法第一百九十五條第一項前
    段之規定，被告就原告所受精神上損害，自應加以賠償。查原告於系爭車禍發生
    之時，年齡為十九歲，而被告於系爭事故發生之時，年齡為二十四歲，無業。本
    院審酌兩造上述身份、地位、經濟狀況，及原告所受精神痛苦程度，認原告請求
    精神慰撫金以三十萬元為適當，逾此部分之請求，則非有據，非可准許。
  (四)另原告請求被告賠償機車毀損修理費用三萬三千四百五十元部分，固舉統一發票
    一紙為證。然查，該紙統一發票係於八十七年八月二十四日開出，與本件車禍之
    發生，顯無關連。而原告又未提出其他證據證明其機車確因本件車禍而毀損，是
    原告主張被告應賠償其機車損害云云，並非可採。其此部分主張，應予駁回。
  (五)綜上所述，原告訴請被告賠償之金額，在二百四十二萬六千一百三十六元（１６
    ９７０＋0000000＋３０００００＝0000000）之範圍內，核為有
    據，堪可准許；逾此範圍之請求，則屬無據，無由允許。
四、至原告就本件事故之發生，是否與有過失而應酌減其賠償金額乙節：
  (一)按民法第二百十七條第一項、第三項規定，損害之發生或擴大，被害人與有過失
    者，法院得減輕賠償金額，或免除之（依民法債篇施行法第十四條第二項之規定
    ，溯及適用於本件損害賠償義務）。再者，民法第二百十七條第一項規定之目的
    ，在謀求加害人與被害人間之公平，倘受害人於事故之發生亦有過失時，由加害
    人負全部賠償責任，未免失諸過酷，是以賦與法院得不待當事人之主張，減輕其
    賠償金額或免除之職權。換言之，基於過失相抵之責任減輕或免除，非僅為抗辯
    之一種，亦可使請求權全部或一部為之消滅，故裁判上得以職權斟酌之。最高法
    院八十五年度台上字第一七五六號判決所著上開見解，可資參照。
  (二)經查，本件車禍之發生，係原告亦疏未注意機器腳踏車在已劃分快慢車道之道路
    ，應在慢車道行駛，卻行駛在快車道上所致，此節已經八十九年交易字第一四八
    號刑事判決認定屬實。故原告就本件車禍之發生，亦有過失，堪可認定。本院斟
    酌兩造上述之過失情狀，認被告應為本件車禍之主要肇事原因，應負百分之六十
    之過失責任，另原告則應負百分之四十之過失責任。原告就本件車禍之發生既與
    有過失，原告請求損害賠償部分，自應依上述規定，就其所應負之過失責任比例
    ，減少被告應負之損害賠償金額。
  (三)故原告所得請求賠償之金額應為一百四十五萬五千六百八十二元（000000
    0×０．６＝0000000）。
五、從而，原告依侵權行為之法律關係，訴請被告賠償一百四十五萬五千六百八十二
    元，及自起訴狀繕本送達翌日即八十九年三月十八日起至清償日止，按週年利率
    百分之五計算之利息，於法有據，應予准許；至超過此部分之請求，則非有據，
    無由准許。
六、假執行之宣告：
    原告陳明願供擔保，請准宣告假執行，原告勝訴部分，經核並無不合，爰酌定如
    主文所示之擔保金額准許之；至原告敗訴部分，其假執行之聲請亦失所附麗，併
    予駁回。
據上論結，原告之訴為一部有理由，一部無理由，依民事訴訟法第七十九條但書、第
三百九十條第二項，判決如主文。
中　　　華　　　民　　　國　　九十一　　年　　　七　　　月　　二十五　　日
                              臺灣高雄地方法院民事第五庭
~B法　　　官　汪怡君
右為正本係照原本作成。
如不服本判決，應於送達後廿日內，向本院提出上訴狀並表明上訴理由，如於本
判決宣示後送達前提起上訴者，應於判決送達後十日內補提上訴理由書（須附繕本）。
中　　　華　　　民　　　國　　九十一　　年　　　七　　　月　　 十七　　 日
~B法院書記官　陳家宏
